【裁判字號】    92,裁,1034
【裁判日期】    920731
【裁判案由】    農保
【裁判全文】
最  高  行  政  法  院  裁  定                  九十二年度裁字第一○三四號
    抗  告  人  甲  ○
                乙○○
右抗告人因與相對人內政部間農保事件，對於中華民國九十一年七月二十九日臺北高
等行政法院九十年度訴字第四六三三號裁定提起抗告，本院裁定如左︰
    主  文
抗告駁回。
抗告訴訟費用由抗告人負擔。
    理  由
一、按提起撤銷訴訟，須人民認為行政處分違法，損害其權益，經提起訴願救濟而不
    服，始得提起。觀行政訴訟法第四條第一項規定甚明。訴願為撤銷訴訟之前置程
    序，必人民認為行政處分違法，損害其權益之事實，已經受理訴願機關為實質上
    審理，或得由受理訴願機關為實質上審理，猶有不服，始有許其提起撤銷訴訟，
    由高等行政法院為實體裁判之必要。是作為撤銷訴訟前置程序之訴願，指合法之
    訴願而言，提起撤銷訴訟以經過合法之訴願程序為前提，未經合法之訴願程序而
    提起撤銷訴訟，即不備起訴要件，其訴為不合法，且無從補正，高等行政法院應
    以裁定駁回之。
二、本件抗告人之被繼承人李有珍因農保事件於原法院提起撤銷訴訟，之後死亡，由
    抗告人聲明承受訴訟。經原法院審理結果，以：李有珍（原裁定逕以抗告人代之
    ）於八十九年十二月二十七日收受農民健康保險監理委員會八十九年十二月二十
    一日農監審字第四八七一號農民健康保險爭議事項審定書，有其蓋章簽收之中華
    民國郵政掛號郵件收件回執影本附於農民健康保險監理委員會卷宗可稽，因其設
    所於台南縣，應扣除訴願在途期間五日，計其三十日之提起訴願期間，應自八十
    九年十二月二十八日起算，至九十年一月三十一日（星期三）屆滿，其遲至同年
    三月八日始向內政部提起訴願，亦有內政部於訴願書上所蓋之收文日戳可憑，其
    提起訴願已逾訴願法定不變期間，自為法所不許。未經合法訴願程序，其起訴為
    不合法等情，因而裁定駁回抗告人之訴。參考前述說明，並無不合。
三、抗告意旨並未指出原裁定有何違法之處，所稱原處分如何顯屬違法或不當，依訴
    願法第八十條第一項或行政院及各級行政機關訴願審議委員會審議規則第二十二
    條規定，原行政處分機關或其上級機關得依職權撤銷或變更之。屬行政機關於行
    政救濟外依職權所斟酌之事項，非審理訴訟之法院所能審究。又行政院及各級行
    政機關訴願審議委員會審議規則第二十三條規定，訴願事件無應不受理之情形，
    經實體審查結果，其訴願理由雖非可取，而依其他理由認為原行政處分確屬違法
    或不當者，仍應以訴願為有理由。屬受理訴願機關為實體審查決定之規定，與本
    案情形無關。是原裁定並無不合，抗告難認為有理由，應予駁回。
四、依行政訴訟法第二百七十二條、第一百零四條、民事訴訟法第四百九十二條第一
    項、第九十五條、第七十八條、第八十五條第一項前段，裁定如主文。
中    華    民    國    九十二      年      七        月    三十一      日
                    最 高 行 政 法 院  第 一 庭
                                審 判 長 法  官      蔡  進  田
                                         法  官      林  茂  權
                                         法  官      黃  合  文
                                         法  官      黃  璽  君
                                         法  官      廖  宏  明
右  正  本  證  明  與  原  本  無  異
                                         法院書記官  邱  彰  德
中    華    民    國    九十二      年      七        月    三十一      日


司法院資訊處製作；財團法人民間司法改革基金會備份。
